臺灣高雄地方法院刑事判決　　　　　　96年度交簡上字第91號
上　訴　人　臺灣高雄地方法院檢察署檢察官
上　訴　人
即　被　告　甲○○
上列上訴人因被告過失傷害案件，不服本院交通法庭中華民國96
年3 月7 日96年度交簡字第486 號刑事簡易判決（聲請簡易判決
處刑案號：臺灣高雄地方法院檢察署96年度調偵字第28號），提
起上訴，被告於本院審理期日中就被訴事實為有罪之陳述，本院
管轄第二審之合議庭於聽取當事人之意見後，裁定改以簡式審判
程序審理，判決如下：
    主  文
原判決撤銷。
甲○○犯過失傷害罪，處有期徒刑肆月，減為有期徒刑貳月，如
易科罰金，以銀元佰元即新臺幣玖佰元折算壹日。
    犯罪事實及理由
一、犯罪事實：
    甲○○考領有合格之普通小型車駕駛執照，於民國95年4 月
    15日中午12時25分許，駕駛車牌號碼為7F－3690號自用小客
    車，沿高雄市前鎮區○○○路外側快車道由北往南方向行駛
    ，行經該路段與中平路口時，本應注意駕駛人駕駛汽車，應
    遵守道路交通標誌、標線、號誌之指示，而依當時天候晴朗
    、日間自然光線、乾燥柏油路面無缺陷、視距良好亦無障礙
    物等情狀，且無其他不能注意之情事，竟疏於注意該路段於
    上開路口設有禁止右轉標誌，貿然右轉中平路，適有乙○○
    ○騎乘車號為OIZ-780 號機車，亦沿中山四路由北往南方向
    直行於慢車道上，因而發生擦撞，致乙○○○人車倒地，並
    受有第一腰椎爆裂性骨折、左膝挫傷併後十字韌帶內側副韌
    帶斷裂及頭部外傷併前額血腫等傷害。嗣甲○○於肇事後犯
    罪未被發覺之前，留在事故現場並主動向到場處理車禍員警
    丁崑昌坦承肇事，而願接受裁判。
二、證據部分，補充：(一)高雄市政府交通局車輛行車事故鑑定委
    員會96年5 月28日高市車鑑字第0960001915號鑑定意見書；
    (二)高雄市立小港醫院（委託財團法人私立高雄醫學大學經營
    ）96年7 月23日高醫港秘字第0960001092號函，餘均引用檢
    察官聲請簡易判決處刑書之記載（如附件）。
三、按刑法業經總統於94年2 月2 日，以華總一義字第09400014
    901 號令修正公布，並自95年7 月1 日施行（下稱修正後刑
    法）。又行為後法律有變更者，適用行為時之法律。但行為
    後之法律有利於行為人者，適用最有利於行為人之法律，修
    正後刑法第2 條第1 項定有明文；而所謂「法律變更」與法
    律修正之概念有別，係指因法律修正而「刑罰」有實質之更
    異而言（如修正後新舊法法定本刑輕重變更），始有依上開
    規定為準據法而比較適用新法或舊法之問題。如新舊法處罰
    之輕重仍然相同，並無有利或不利之情形，即無適用上開規
    定為比較之餘地，自應依一般法律適用之原則，適用現行、
    有效之裁判時法論處（最高法院95年度臺上字第6909號判決
    意旨參照）。次按，新舊刑法關於刑之規定，雖同採從輕主
    義，係適用最有利於行為人之法律，既曰法律，自較刑之範
    圍為廣，比較時應就罪刑有關之共犯、未遂犯、連續犯、牽
    連犯、結合犯以及累犯加重、自首減輕、暨其他法定加減原
    因、與加減例等一切情形，綜其全部之結果，而為比較，再
    適用有利於行為人之法律處斷，最高法院24年上字第4634號
    判例著有明文。經查：
  (一)關於法定刑中之罰金部分，修正前刑法第33條第5 款規定「
    罰金：1 元以上。」，依80年5 月6 日修正前罰金罰鍰提高
    標準條例第3 條之規定，由司法院、行政院會銜於72年7 月
    27日發布，自72年8 月1 日施行，提高刑法所定罰金數額10
    倍，並依現行法規所定貨幣單位折算新臺幣條例第2 條之規
    定：「現行法規所定金額之貨幣單位為圓、銀元或元者，以
    新臺幣元之3 倍折算之。」，經折算為新臺幣後，則罰金刑
    之最輕刑度為新臺幣30元以上；修正後刑法第33條第5 款規
    定「罰金：新臺幣1 千元以上，以百元計算之。」，經比較
    新舊法結果，以舊法較有利於行為人。
  (二)修正後刑法第284 條第1 項前段之過失傷害罪，其法定刑中
    罰金之部分，依95年6 月14日公布之刑法施行法第1 條之1
    之規定，將刑法分則編所定罰金之貨幣單位改為新臺幣，並
    提高為30倍後為「新臺幣1 萬5 千元以下罰金」，與修正前
    依罰金罰鍰提高標準條例第1 條前段與現行法規所定貨幣單
    位折算新臺幣條例第2 條之規定，提高10倍並折算為新臺幣
    後，亦為「新臺幣1 萬5 千元以下罰金」，其法定刑之上限
    二者固無差異，然其最低刑度業已變更，已如前述，故經比
    較新舊法結果，應適用行為時法即舊法較有利於被告（最高
    法院95年度臺上字第6958號判決意旨參照）。
  (三)關於自首之部分，修正前刑法第62條規定：「對於未發覺之
    罪自首而受裁判者，減輕其刑。但有特別規定者，依其規定
    。」；修正後刑法第62條規定：「對於未發覺之罪自首而受
    裁判者，得減輕其刑。但有特別規定者，依其規定。」，經
    比較新舊法結果，以舊法較有利於行為人。
  (四)綜上所述，揆諸首揭法律條文及判例意旨，綜合比較結果，
    以適用修正前之法律為有利於被告。
四、按駕駛人駕駛汽車，應遵守道路交通標誌、標線、號誌之指
    示，並服從交通指揮人員之指揮，道路交通安全規則第90條
    定有明文。查本件案發地點，設有禁止右轉標誌，被告違規
    右轉，致與同方向騎乘機車行駛於慢車道之被害人發生擦撞
    ，是就本件車禍之發生，被告自有應注意、能注意而未予注
    意之過失甚明；尚且，該處路口既設有禁止右轉之標誌，客
    觀上即無法期待行駛於同方向慢車道之機車騎士，隨時應注
    意有無車輛自快車道違規右轉，從而，被告違規右轉之行為
    自為本件車禍事故之肇事原因，被害人難認有何與有過失之
    原因，本院認上開高雄市政府交通局車輛行車事故鑑定委員
    會鑑定意見書之鑑定意見即屬可採。其次，被害人因上開車
    禍事故，受有第一腰椎爆裂性骨折、左膝挫傷併後十字韌帶
    內側副韌帶斷裂及頭部外傷併前額血腫等傷害，經本院依職
    權函詢高雄市立小港醫院結果，認被害人所受傷勢，經治療
    後，雖無法完全回復脊椎之正常形狀，未來可能持續背痛及
    駝背，不宜從事粗重工作，可能無法久站、久坐，目前不需
    使用助行器，惟其所受傷害不符合刑法第10條第4 項第6 款
    之規定等情，亦有上開該院函文在卷為憑。是核被告甲○○
    所為，係犯修正前刑法第284 條第1 項前段之過失傷害罪。
    被告於肇事後留在事故現場，向前往現場處理，尚不知肇事
    者為何人之員警丁崑昌坦承肇事，嗣並接受裁判之事實，有
    高雄市政府警察局交通大隊交通事故談話紀錄表、道路交通
    事故調查報告表(二)附卷可稽，是被告於員警尚不知何人犯罪
    前，主動坦承其為肇事者，符合修正前刑法第62條前段自首
    之規定，應依法減輕其刑。原審以被告罪證明確，而予論罪
    科刑，固非無見，惟(一)刑法第284 條第1 項前段之過失傷害
    罪法定刑為「6 月以下有期徒刑、拘役或5 百元以下罰金」
    ，原審既認被告應適用修正前刑法自首之規定，而予以減輕
    其刑，此部份復為必減事由，則除依刑法第57條綜合判斷一
    切情狀，已達本罪犯罪情節中最為嚴重之情形，其宣告刑自
    不宜量處極限之有期徒刑5 月；(二)上開刑法修正時固未對刑
    法分則之法定刑予以修正，惟本罪法定刑中罰金之上限雖未
    因此而修正，然其下限已因修正後刑法第33條第5 款：「罰
    金：新臺幣1 千元以上，以百元計算之。」之規定，而有變
    異，故經比較新舊法結果，應適用行為時法即舊法較有利於
    被告（最高法院95年度臺上字第6958號判決意旨參照），原
    審就此部分並未比較新舊法適用，容有未恰；(三)中華民國96
    年罪犯減刑條例（下稱減刑條例）業經總統於96年7 月4 日
    以華總一義字第09600083761 號令公布，並自同年月16日施
    行，原審未及適用，亦有未當。被告上訴意旨，認被害人就
    本件車禍事故與有過失等語；檢察官上訴意旨，認被告犯後
    態度不佳，浪費司法資源等情，固均無理由，然原判決既有
    前開可議之處，自應由本院予以撤銷改判。爰審酌被告未依
    交通標誌違規右轉，為肇事原因，且迄今尚未與被害人達成
    和解，本非不得予以嚴懲，惟斟酌被告前未曾受有任何刑之
    宣告，有臺灣高等法院被告前案紀錄表、本院院內索引卡紀
    錄表報表，臺灣高雄地方法院檢察署刑案資料查註紀錄表附
    卷可稽，素行堪認良好，且犯後坦承犯行，態度良好，復參
    以被告雖未能與被害人達成和解，然並非無與被害人和解之
    意（見本院卷第31、32頁），僅雙方認知條件有所差異，而
    雙方此部分之紛爭非不得經由民事訴訟程序或其他途徑加以
    解決（而被害人亦業於原審提起刑事附帶民事訴訟，並經原
    審裁定移送民事庭審理），及被害人所受傷害等一切情狀，
    量處如主文所示之刑，並諭知易科罰金之折算標準。又依修
    正後刑法第41條第1 項前段規定：「犯最重本刑為5 年以下
    有期徒刑以下之刑之罪，而受6 個月以下有期徒刑或拘役之
    宣告者，得以新臺幣1 千元、2 千元或3 千元折算1 日，易
    科罰金。」；而修正前依舊罰金罰鍰提高標準條例第2 條前
    段之規定（現已刪除），就其原定數額提高為100 倍折算1
    日，即應以銀元300 元折算1 日，復依現行法規所定貨幣單
    位折算新臺幣條例第2 條之規定，經折算為新臺幣後，為新
    臺幣900 元折算為1 日，經比較修正前後之易科罰金折算標
    準，以舊法之規定，較有利於被告。末按，中華民國96年罪
    犯減刑條例（下稱減刑條例）業經總統於96年7 月4 日以華
    總一義字第09600083761 號令公布，並自同年月16日施行；
    而犯罪在中華民國96年4 月24日以前者，除本條例另有規定
    外，有期徒刑、拘役或罰金，減其刑期或金額二分之一；又
    依本條例應減刑之罪，未經判決確定者，於裁判時，減其宣
    告刑。依前項規定裁判時，應於判決主文同時諭知其宣告刑
    及減得之刑，減刑條例第2 條第1 項第3 款、第7 條分別定
    有明文。本件被告所犯之過失傷害罪，其犯罪時點為96年4
    月24日以前，爰依上開規定減其宣告刑。
五、據上論斷，應依刑事訴訟法第455 條之1 第1 項、第3 項、
    第369 條第1 項前段、第364 條、第299 條第1 項前段，中
    華民國96年罪犯減刑條例第2 條第1 項第3 款、第7 條，刑
    法第2 條第1 項前段、修正前刑法第284 條第1 項前段、第
    41條第1 項前段、第62條前段，罰金罰鍰提高標準條例第1
    條前段、修正前罰金罰鍰提高標準條例第2 條，現行法規所
    定貨幣單位折算新臺幣條例第2 條，判決如主文。
中　　華　　民　　國　　96　　年　　7 　　月　　31　　日
                      交通法庭  審判長法  官  何秀燕
                                      法  官  林揚奇
                                      法　官  戰諭威
以上正本證明與原本無異。
本件不得上訴。
                                      書記官  董明惠
中　　華　　民　　國　　96　　年　　7 　　月　　31　　日
附錄本判決論罪之法條：
中華民國刑法第284條：
因過失傷害人者，處6 月以下有期徒刑、拘役或5 百元以下罰金
，致重傷者，處1 年以下有期徒刑、拘役或5 百元以下罰金。
從事業務之人，因業務上之過失傷害人者，處1 年以下有期徒刑
、拘役或1 千元以下罰金，致重傷者，處3 年以下有期徒刑、拘
役或2 千元以下罰金。
